【裁判字號】    97,台上,952
【裁判日期】    970515
【裁判案由】    所有權移轉登記
【裁判全文】
最高法院民事裁定              九十七年度台上字第九五二號
上  訴  人  甲 ○ ○
訴訟代理人  黃 蓮 瑛律師
            吳 姝 叡律師
被 上訴 人  乙○○○
上列當事人間所有權移轉登記事件，上訴人對於中華民國九十七
年二月二十九日台灣高等法院第二審判決（九十六年度重上字第
四○一號），提起上訴，本院裁定如下：
    主  文
上訴駁回。
第三審訴訟費用由上訴人負擔。
    理  由
按上訴第三審法院，非以原判決違背法令為理由，不得為之。又
提起上訴，上訴狀內應記載上訴理由，表明原判決所違背之法令
及其具體內容、依訴訟資料合於該違背法令之具體事實，其依民
事訴訟法第四百六十九條之一規定提起上訴者，並應具體敘述為
從事法之續造、確保裁判之一致性或其他所涉及之法律見解具有
原則上重要性之理由，同法第四百六十七條、第四百七十條第二
項分別定有明文。而依同法第四百六十八條規定，判決不適用法
規或適用不當者，為違背法令；依同法第四百六十九條規定，判
決有該條所列各款情形之一者，為當然違背法令。是當事人提起
上訴，如合併以同法第四百六十九條及第四百六十九條之一規定
之情形為上訴理由時，其上訴狀或理由書應表明該判決所違背之
法令條項，或有關判例、解釋字號，或成文法以外之習慣或法理
等及其具體內容，暨係依何訴訟資料合於該違背法令之具體事實
，並具體敘述為從事法之續造、確保裁判之一致性或其他所涉及
之法律見解具有原則上重要性之理由。如未依上述方法表明，或
其所表明者與上開法條規定不合時，即難認為已合法表明上訴理
由，其上訴自非合法。本件上訴人對於原判決提起上訴，雖以該
判決有不適用民法第九十八條、第一百五十三條規定、本院六十
一年台上字第九六四號判例、不適用證據、論理法則或適用法規
不當、不備理由及理由矛盾等違背法令為由，惟核其上訴理由狀
所載內容，仍屬就原審取捨證據、認定事實暨解釋契約之職權行
使及其他與判決結果不生影響之理由，指摘原判決不當，並就原
審本於職權之行使所論斷：依上訴人於民國九十一年八月二十六
日簽署並不爭執為真正之系爭承諾書內容所載，上訴人係為配合
被上訴人及洪文棟、洪文樑（遺產管理人洪士鈞）共同辦理繼承
洪彭瑞蘭遺產之「過戶」後，另將系爭土地應有部分一萬之四九
五一移轉「過戶」予該三人各三分之一，該承諾書之約定已十分
明確，其並未約定雙方應另協商買賣價金之金額，亦未約定被上
訴人應再給付上訴人任何金錢後，上訴人始為前揭應有部分之移
轉登記，無可解釋為上訴人所辯系爭承諾書係買賣契約之預約，
應另協商買賣價金等之空間。且不論系爭土地登記為上訴人名義
究係由漢霖建設股份公司或洪彭瑞蘭所信託，系爭土地終非上訴
人向洪彭瑞蘭買受而取得所有，上訴人抗辯系爭土地係以新台幣
三百萬元向洪彭瑞蘭買受云云，殊難採信。茲系爭土地應有部分
，既於九十六年三月二十六日經繼承登記完畢，應認被上訴人請
求上訴人移轉系爭土地應有部分三萬分之四九五一之條件業已成
就。另上訴人舉證人陳聰敏之證言及系爭承諾書倒數第三行字句
等項，亦均不能為其有利之認定。則被上訴人依系爭承諾書之約
定，請求上訴人將該土地應有部分為移轉登記，即應准許等情，
指摘其為不當，並就原審已論斷說明暨不逐一論述或與判決基礎
無涉者，泛言謂為違法，而非表明該判決所違背之法令及其具體
內容，暨依訴訟資料合於該違背法令之具體事實，並具體敘述為
從事法之續造、確保裁判之一致性或其他所涉及之法律見解具有
原則上重要性之理由，難認其已合法表明上訴理由。依首揭說明
，應認其上訴為不合法。
據上論結，本件上訴為不合法。依民事訴訟法第四百八十一條、
第四百四十四條第一項前段、第九十五條、第七十八條，裁定如
主文。
中    華    民    國  九十七  年    五    月   十五   日
                      最高法院民事第六庭
                          審判長法官  朱  建  男
                                法官  顏  南  全
                                法官  林  大  洋
                                法官  鄭  傑  夫
                                法官  蘇  清  恭
      本件正本證明與原本無異
                                      書  記  官
中    華    民    國  九十七  年    五    月  二十九  日
                                                Ａ


司法院資訊處製作；財團法人民間司法改革基金會備份。
